臺灣士林地方法院刑事判決　　　　　　　100年度訴緝字第5號
公　訴　人　臺灣士林地方法院檢察署檢察官
被　　　告　簡志忠
上列被告因偽證案件，經檢察官提起公訴（92年度偵字第5002號
），被告於本院準備程序中就被訴事實為有罪之陳述，經本院合
議庭裁定改由獨任法官依簡式審判程序審理後，本院判決如下：
    主  文
簡志忠證人，於檢察官偵查案件時，於案情有重要關係之事項，
供前具結，而為虛偽陳述，累犯，處有期徒刑參月。
    事  實
一、簡志忠前曾因違反麻醉藥品管理條例、違反藥事法兩案件，
    分別經臺灣雲林地方法院以八十三年度易字第一四四五號、
    八十三年度訴字第六七七號判決依序各判處有期徒刑六月、
    八月確定，嗣經臺灣雲林地方法院以八十四年度聲字第七０
    號裁定定其執行刑為有期徒刑一年確定後，送監執行至民國
    八十五年十一月十一日假釋出監，迄八十六年二月十九日假
    釋縮刑期滿，未經撤銷，視為執行完畢，仍不知悔改，明知
    其於八十九年十一月十一日下午，自外返回其所經營位於新
    北市三芝區（原臺北縣三芝鄉○○○路○段二十六之一號之
    無名檳榔攤時，僅目睹警員蔡慶清、李仁和、劉熊、陳炫宇
    、林國春、陳志成、龔基華與渠等查緝的人犯陳明情在檳榔
    攤內休息，並未親見陳明情如何遭警員查獲，竟因蔡慶清等
    人於事後捏造在現場查獲陳明情非法持有手鎗、子彈之不實
    情節，將陳明情移送臺灣士林地方法院檢察署以八十九年度
    偵字第一０八五一號案件偵辦（該次警員共查扣海洛因二包
    、美制ＣＯＬＴＳ手鎗一把、子彈七顆，其中槍枝、子彈並
    非陳明情之物，而係陳明情被捕後，蔡慶清按線人薛志忠提
    供之情資，與陳明情及在場的華明村私下議定，由華明村提
    交給蔡慶清充作績效之物，並由華明村在現場即時以電話聯
    絡其妻林雅宣送來；陳明情涉嫌販賣海洛因、華明村涉嫌非
    法持有槍枝、子彈部分，由檢察官另案起訴；蔡慶清、李仁
    和、劉熊、陳炫宇涉嫌公務員登載不實文書部分，由本院以
    九十二年度重訴字第一七號判決判處罪刑確定；薛志忠涉嫌
    公務員登載不實文書部分，由臺灣高等法院以九十六年度上
    訴字第二二九七號判決判處罪刑確定；林國春、陳志成、龔
    基華由本院以九十二年度重訴字第一七號判決判處無罪確定
    ；林雅宣由臺灣高等法院以九十六年度上訴字第二二九七號
    判決判處無罪確定），迫於蔡慶清等警員壓力，而基於偽證
    犯意，於九十年三月二十二日下午三時許，在臺灣士林地方
    法院檢察署應訊時，於具結後向偵查檢察官證稱：「我在檳
    榔攤，有看到警方在追緝一名毒販」、「後來警方即開槍，
    並將所有人推入我的檳榔攤裡，連同我在內，要我們全部趴
    下，警方在陳明情旁拿到一個袋子，裡面有毒品及槍，警方
    有問是何人的，陳明情舉手說是他的」等語，就上揭重要事
    實故為不實陳述。嗣簡志忠於上開案件偵查中，向檢察官自
    動供出上情。
二、案經臺灣士林地方法院檢察署檢察官偵查後自動檢舉起訴，
    由本院依簡式審判程序審理。
    理  由
一、訊據被告簡志忠坦承上揭偽證犯行不諱，且查：
（一）本件警員在查獲陳明情後，於移送書內載稱略以：陳明情
      擁槍自重，持有大批毒品意圖販售，於八十九年十一月十
      五日十五時，在臺北縣三芝鄉○○路○段二六之一號前為
      臺北縣警察局刑警隊員警查獲，並在其身上起出海洛因二
      大包及美制ＣＯＬＴＳ四五手槍一把、子彈七顆等物，核
      陳明情所為，不無涉有毒品危害防制條例、槍砲彈藥刀械
      管制條例等罪嫌，爰依法移請偵辦等語，並敘明該次查扣
      之海洛因、槍枝及子彈已先分送有關機關鑑定，有臺北縣
      警察局八十九年十一月十一日北警刑三字第六九三七號移
      送書一份附卷可稽，而上開槍枝、子彈經內政部警政署刑
      事警察局鑑驗結果，認均具有殺傷力一節，亦有該局八十
      九年十一月十六日刑鑑字第一七九二四一號鑑驗通知書一
      份在卷可查，再者，該案經臺灣士林地方法院檢察署分為
      八十九年度偵字第一０八五一號案件進行偵查，被告於九
      十年三月二十二日下午，在臺灣士林地方法院檢察署就上
      開案件應訊時，以證人身分具結後，向偵查檢察官證稱：
      「我在檳榔攤，有看到警方在追緝一名毒販」、「後來警
      方即開槍，並將所有人推入我的檳榔攤裡，連同我在內，
      要我們全部趴下，警方在陳明情旁拿到一個袋子，裡面有
      毒品及槍，警方有問是何人的，陳明情舉手說是他的」等
      語，則有其具結結文及當日檢察官偵訊筆錄各一份在卷可
      考。
（二）警員於上開時間、地點查獲陳明情時，所查扣之槍枝、子
      彈，實際上並非陳明情遭查獲之物，而係陳明情被捕後，
      蔡慶清因貪功起見，按線人薛志忠提供之情資，與陳明情
      及在場的華明村私下議定，由華明村提交，陳明情頂替，
      給予蔡慶清充作績效之物，且係在三人議定後，由華明村
      在現場即時以電話聯絡其妻林雅宣送來等情，業經蔡慶清
      、陳明情、薛志忠、林雅宣分別於本院另案審理時證述在
      卷，彼此互核相符，可以信實。
（三）扣案槍、彈實係華明村事後囑託其妻林雅宣送來，交給陳
      明情頂替，俾蔡慶清充作績效，根本非陳明情被查獲之物
      ，此如前述，即被告先前雖一度於偵查中證稱：伊有看到
      警員查緝陳明情的過程，現場有查獲槍枝，陳明情有承認
      槍是他的云云，惟事後於偵查及本院審理時也均坦稱：查
      獲當時伊不在現場，伊去臺北拿檳榔，回來時陳明情、華
      明村等人都已經被抓了等語，是被告就「警員在查獲陳明
      情時，有無一併查獲扣案槍、彈」、「現場陳明情有無承
      認持有扣案槍、彈」等案情，故為虛偽陳述之事實，甚為
      明確。而被告前開陳述，攸關陳明情是否應負非法持有槍
      枝、子彈罪責之認定，係與該案案情有重要關係之事項甚
      明。
（四）綜上，本件事證明確，被告犯行已堪認定，應依法論科。
三、查被告行為後，刑法部分條文業於九十四年二月二日修正公
    布，於九十五年七月一日起施行，修正後刑法第二條第一項
    對新舊法比較，規定：「行為後法律有變更者，適用行為時
    之法律，但行為後之法律有利於行為人者，適用最有利於行
    為人之法律」，此係規範行為人行為後法律變更所生新舊法
    律比較適用之準據法，本身並無比較新舊法之問題。又刑法
    條文雖經修正，但若僅屬單純之文字修飾，或將實務見解或
    法理明文化，而不涉及刑罰之輕重、構成要件之變更，或其
    他有利、不利於行為人之情形者，即無庸依刑法第二條第一
    項規定比較新舊法，而應依一般法律適用原則，適用「裁判
    時法」處斷（最高法院九十五年十一月十七日第二十一次刑
    事庭會議決議意旨參照），茲查，就累犯成立之範圍，此次
    刑法修正，將同法第四十七條規定移列為第四十七條第一項
    ，並將其文字由「受有期徒刑之執行完畢，或受無期徒刑或
    有期徒刑一部之執行而赦免後，五年以內再犯有期徒刑以上
    之罪者」，修改為「受徒刑之執行完畢，或一部之執行而赦
    免後，五年以內故意再犯有期徒刑以上之罪者」，另增訂同
    法第四十七條第二項，將「因強制工作而免其刑之執行者，
    於受強制工作處分之執行完畢或一部之執行而免除後，五年
    以內故意再犯有期徒刑以上之罪者」，亦論以累犯，其成立
    要件已有變動，屬於新舊法之變更，惟經比較結果，對被告
    並無不同，是故，依前引刑法第二條第一項前段規定，被告
    應適用行為時之法律論以累犯。
四、核被告簡志忠所為，係犯刑法第一百六十八條之偽證罪。被
    告前有如事實欄所示之科刑及執行情形，有臺灣高等法院被
    告前案紀錄表一份附卷可稽，其於前案有期徒刑執行完畢後
    ，五年內故意再犯本件有期徒刑以上刑之罪，為累犯，應依
    修正前刑法第四十七條規定加重其刑。又被告於偵查中坦承
    偽證犯行，應依刑法第一百七十二條規定減輕其刑。其刑同
    時有加重及減輕之情形，依刑法第七十一條第一項規定，先
    加後減之。爰審酌被告犯罪之動機、手段，所為非僅單純浪
    費司法調查之資源，且有故入陳明情於罪之危險，原不宜輕
    縱，姑念其犯後隨即向檢察官坦承犯行，所造成之危害有限
    ，犯後態度也尚稱良好及其他一切情狀，量處如主文所示之
    刑，以示懲儆。
五、末按，被告行為後，中華民國九十六年罪犯減刑條例業經立
    法院三讀通過，總統公布，並於九十六年七月十六日起施行
    ，查被告係在九十六年四月二十四日以前犯罪，且所犯偽證
    罪並非同條例第三條第一項第十五款所列舉不予減刑之罪名
    ，亦未受逾有期徒刑一年六月以上刑之宣告，原合於減刑條
    件，惟其因本案於九十六年二月六日遭通緝在案，至一百年
    一月十四日始為警緝獲，有本院九十六年二月六日士院刑宇
    緝字第五四號通緝書、一百年三月一日士院刑宇銷字第五六
    號撤銷通緝書各一份在卷可憑，依上開減刑條例第五條規定
    ：「本條例施行前，經通緝而未於九十六年十二月三十一日
    以前自動歸案接受偵查、審判或執行者，不得依本條例減刑
    」，仍不得減刑，併此敘明。
據上論斷，應依刑事訴訟法第二百七十三條之一第一項、第二百
九十九條第一項前段、刑法第二條第一項前段、第一百六十八條
、第一百七十二條，修正前刑法第四十七條，判決如主文。
本案經檢察官黃育仁到庭執行職務。
中    華    民    國   100    年    3     月    29    日
                  刑事第四庭  法  官  陳彥宏
以上正本證明與原本無異。
如不服本判決應於收受送達後 10 日內向本院提出上訴書狀，並
應敘述具體理由。其未敘述上訴理由者，應於上訴期間屆滿後
20 日內向本院補提理由書 (均須按他造當事人之人數附繕本 )
「切勿逕送上級法院」。
                              書記官  劉致芬
中    華    民    國   100    年    3     月    29    日
論罪法條：刑法第168條
中華民國刑法第168條
（偽證罪）
於執行審判職務之公署審判時或於檢察官偵查時，證人、鑑定人
、通譯於案情有重要關係之事項，供前或供後具結，而為虛偽陳
述者，處 7 年以下有期徒刑。